臺灣高雄地方法院民事判決　　　　　　　100年度訴字第700號
原　　　告　國防部聯合後勤司令部
法定代理人　董翔龍
訴訟代理人　簡旭成律師
被　　　告　麥安
上列當事人間請求返還補償金事件，本院於民國100 年8 月4 日
言詞辯論終結，判決如下：
    主      文
被告應給付原告新臺幣貳拾參萬貳仟玖佰零肆元。
被告應於生存期間，自民國一百年九月一日起，按月於每月一日
給付原告新臺幣壹萬陸仟陸佰參拾陸元，至付清總額新臺幣玖拾
捌萬零肆佰零柒元。
訴訟費用由被告負擔。
    事實及理由
壹、程序事項：
    按訴狀送達後，原告不得將原訴變更或追加他訴，但被告同
    意或請求之基礎事實同一者，不在此限，民事訴訟法第255
    條第1 項第1 、2 款分別定有明文。本件原告起訴時，原請
    求被告應給付新臺幣（下同）1,213,311 元及自起訴狀繕本
    送達翌日即民國99年12月21日起至清償日止，按週年利率5
    ％計算之法定遲延利息。嗣於本院100 年8 月4 日言詞辯論
    時，將訴之聲明變更為如主文第1 、2 項所示。原告所為變
    更，係將原起訴請求之金額，區分為被告已領取及未領取之
    金額請求，復經被告同意變更，合於上開規定，應予准許，
    合先敘明。
貳、實體事項：
一、原告主張：被告原服務於伊所屬軍務署（現改為人事軍務處
    ）轄下之信義俱樂部，依法加入勞工保險，嗣伊為配合國軍
    精簡人力方案，裁撤信義俱樂部，於94年4 月1 日終止與被
    告之勞動契約，並依國防部核定之「國軍生產及作業基金—
    服務作業聘僱人員專案精簡（裁減）優惠退離作業規定」（
    下稱系爭作業規定），比照勞工保險條例第59條老年給付計
    算標準結算補償金共計1,213,311 元（下稱系爭補償金）予
    被告，被告並於同年5 月4 日切結：「於將來再參加勞保領
    取老年給付時，應繳回與所領之老年給付同金額之補償金」
    後，始領取系爭補償金。嗣被告於離職後再行參加勞工保險
    ，而於99年5 月20日離職退保，並申請勞保老年給付，經勞
    工保險局按月核發被告勞保老年給付16,636元，自99年6 月
    30 日 第1 次領款至100 年7 月30日止，已領取14個月之老
    年給付計232,90 4元。依系爭作業規定第10條第(四)項規定，
    被告應於領取老年給付之金額內，將領取之1,213,311 元補
    償金返還，惟經伊迭次催討均未獲置理。爰提起本訴，並聲
    明：（一）被告應給付伊232,904 元；（二）被告應於生存
    期間，自100 年9 月1 日起，按月於每月1 日給付伊16,636
    元，至付清總額980,407 元。
二、被告則以：伊確曾領取系爭補償金，也有誠意要歸還系爭補
    償金，但因現無固定工作收入，僅以每月受領之勞保老年給
    付16,636元度日，扣除必要生活開銷後，每月祇能分期歸墊
    5,000 元。況系爭補償金是伊工作辛勞所應得，屬原告道德
    上之義務支出，伊本無需返還；縱伊需返還系爭補償金，依
    伊所簽立之系爭補償金切結書第二點載明，如因經濟狀況無
    法一次繳還，得准其分期繳還等語。並聲明：原告之訴駁回
    。
三、兩造就下列事項並不爭執，堪認為真實：
（一）被告曾任職於原告所屬軍務署（現改為人事軍務處）轄下
      之信義俱樂部。雙方於94年4 月1 日終止勞動契約。
（二）被告於94年5 月4 日簽立領取勞保補償金切結書，原告依
      系爭作業規定核發之勞保補償金共計1,213,311 元，有國
      防部聯合後勤司令部軍務署信義俱樂部專案精簡（裁減）
      優惠退離人員領取勞保補償金切結書（下稱系爭切結書）
      在卷可稽（見本院卷第10頁）。
（三）被告於99年5 月20日離職退保，按月受領勞工保險局核發
      之勞保老年給付16,636元，有勞工保險局99年6 月10日保
      給老字第09 960386180號函在卷可憑（見本院卷第11頁）
      ；被告自99年6 月30日起，於每月30日領取老年給付，至
      100年7月30日計領取232,904元（見本院卷第44頁） 。
四、本件之爭點：
    原告請求被告返還系爭補償金，有無理由；得請求返還之金
    額若干？
五、本院判斷：
（一）被告於94年5 月4 日簽立領取勞保補償金切結書，及原告
      依系爭作業規定核發之勞保補償金計1,213,311 元，並為
      被告所受領等情，為兩造所不爭執。按系爭作業規定第10
      條第(四)項規定：領取補償金之受領人應填具切結書，受領
      人所領之補償金，於其將來再參加勞保並領取老年給付時
      ，應繳回原服務作業單位或隸屬上級主管機關；其所領之
      老年給付金額，較原補償金額低時，僅繳回所領之老年給
      付同金額之補償金（見本院卷第9 頁）；系爭切結書第一
      項約定：至法院辦理公證所領之勞保補償金，於其將來再
      參加勞保領取老年給付時，繳回原補償單位（國防部聯合
      後勤司令部軍務署）或上級主管單位（國防部聯合後勤司
      令部）；其所領之老年給付金額，較原補償金額低時，僅
      繳回與所領之老年給付同金額之補償金（見本院卷第10頁
      ），則被告依系爭作業規定第10條第(四)項及切結書之約定
      ，於領取系爭補償金後，再參加勞保並領取老年給付時，
      應於受領老年給付範圍內，將所領取之系爭補償金返還原
      告。此並據勞工保險局於99年6 月10日保給老字第099603
      86180 號函知原告所屬人事軍務處，請其逕洽被告辦理勞
      保補償金回收事宜（見本院卷第11頁），是被告既按月自
      勞工保險局領取勞保老年給付16,636元，自應依上揭規定
      ，於所受領之金額內，返還系爭補償金。原告所為請求，
      與上開作業規定第10條第(四)項及切結書第1 條之約定相符
      ，為有理由。
（二）被告雖抗辯：系爭補償金乃原告為履行道德上義務所給付
      ，伊無需返還；況依系爭切結書第2 點之約定，伊亦得分
      期償還等語置辯。然原告支付被告系爭補償金，係依據國
      防部93年12月31日刻劍字第0930004646號令頒之系爭作業
      規定所為（見本院卷第7 至9 頁），非為履行道德上義務
      ；另系爭切結書第2 點固約定：本人如於「專案精簡」離
      職生效之日起7 個月內再任有給公職，由再任機關（構）
      一次追繳扣除退離月數（未滿一個月者當月不予計算）之
      慰助金，轉交原給與機關（構）或原給與機關（構）之上
      級機關（構）辦理繳庫作業。如因經濟狀況或因天災、事
      變致遭受重大財產損失，無法一次繳還應追繳之慰助金時
      ，得由再任機關（構）審酌狀況，並徵得原給與機關（構
      ）同意，准其分期繳還（見本院卷第10頁）。係指優退人
      員在離職後7 個月內再任公職後有領取「慰助金」之情形
      ，與本件補償金性質不同，非得據以認定本件補償金有分
      期攤還之約定。被告此部分所辯，並非有理。
六、綜上所述，原告本於上開規定及切結書之約定，請求被告給
    付如主文第1 、2 項所示金額，為有理由，應予准許。又本
    件事證已臻明確，兩造其餘攻擊防禦方法及舉證，核與判決
    結果無影響，爰不另一一論述，附此敘明。
七、據上論結，本件原告之訴為有理由，依民事訴訟法第78條，
    判決如主文。
中    華    民    國   100    年    8     月    18    日
                  民事第一庭  審判長法  官  謝肅珍
                                    法  官  譚德周
                                    法  官  林岳葳
上正本係照原本作成。
如不服本判決，應於送達後20日內，向本院提出上訴狀並表明上
訴理由，如於本判決宣示後送達前提起上訴者，應於判決送達後
10日內補提上訴理由書（須附繕本）。
中    華    民    國   100    年    8     月    18    日
                                    書記官  黃獻立